臺灣士林地方法院民事判決　　　　　　　100年度婚字第239號
原　　　告　楊素珍
訴訟代理人　周嬿容律師
被　　　告　張慶祥
上列當事人間請求離婚事件，本院於民國100 年12月13日言詞辯
論終結，判決如下：
    主      文
准原告與被告離婚。
訴訟費用由被告負擔。
    事實及理由
一、被告未於言詞辯論期日到場，核無民事訴訟法第386 條所列
    各款情形，爰依原告之聲請，由其一造辯論而為判決。
二、原告主張：
  (一)兩造於民國74年10月13日結婚，並育有成年子女張敬宗、未
    成年子女楊淳孝，婚後兩造原同居於臺北市○○區○○路22
    之6 號，被告經營工程包工，原告則在市場販賣衣服。惟被
    告個性暴躁、反覆無常，經常在外賭博、酗酒，或徹夜打牌
    不歸，返家後則大聲敲門咆哮，鬧得全家雞犬不寧。且於被
    告父親過世後，被告更變本加厲，某次甚將房門反鎖，將原
    告推倒在床後，欲持刀砍殺原告，幸經楊淳孝踹開房門、奪
    取被告手中之刀，原告始能獲救。另被告時常在原告房門外
    磨刀，致原告心生畏懼。原告因不堪被告之威嚇，終日惶惶
    不安，曾獨自在外租屋居住約2 個月，但因念子女而自行返
    家。
  (二)原告於96、97年間在北投紗帽谷餐廳工作，然被告生性狐疑
    ，幾乎每天到店內或店門口站崗，甚在門口阻擋原告上班。
    原告於餐廳工作旺季時，經常需加班至凌晨5 點，豈料被告
    竟於原告返家休息時，喝令原告端坐在椅子上，訓斥原告不
    理家務、把家裡當旅館等語，動輒長達2 至3 小時，令原告
    無法睡眠，苦不堪言。原告唯恐被告之行為影響餐廳營運，
    僅能被迫辭職。嗣於97年9 月至98年8 月間，原告在北投安
    弟服飾店任職門市售貨員，被告仍舊在服飾店門口站崗、徘
    徊，原告於服飾店離職當日，被告突將塑膠袋丟在原告面前
    ，並以言語逼迫原告搬離兩造共同住處，甚要求原告將養父
    母之牌位一併取走，兩造因此分居迄今。
  (三)被告長期對原告騷擾、恐嚇，已使原告精神上受有不堪同居
    之虐待，又被告不顧原告養父母曾資助其車禍賠償金之情，
    逼迫原告於搬離兩造共同住處之際，將養父母牌位帶走，嚴
    重戕害原告之自尊，造成兩造婚姻關係已生破綻而難以維持
    。再兩造自98年8 月間分居迄今，彼此已形同陌路，且曾於
    97年間2 度簽署離婚協議書，但均因被告反悔致未辦理離婚
    登記。為此，爰依民法第1052條第1 項第3 款、同條第2項
    規定，請求擇一判准原告與被告離婚等語。並聲明：請准原
    告與被告離婚。
三、被告則未於言詞辯論期日到場，亦未提出書狀作何聲明或陳
    述。
四、按「夫妻有民法第1052條第1 項各款以外之重大事由，難以
    維持婚姻者，夫妻之一方得請求離婚；但其事由應由夫妻之
    一方負責者，僅他方得請求離婚」，民法第1052條第2 項定
    有明文。而所謂「難以維持婚姻之重大事由」，其判斷之標
    準為婚姻是否已生破綻而無回復之希望，應依客觀之標準進
    行認定，是否已達於倘處於同一境況，任何人均將喪失維持
    婚姻意欲之程度而定（最高法院94年度台上字第115 號判決
    意旨參照）。又婚姻係以夫妻相互間之感情為立基，並以經
    營夫妻之共同生活為目的，故夫妻自應誠摯相愛，並互信、
    互諒，以協力保持婚姻共同生活之圓滿及幸福。倘上開之基
    礎已不復存在，夫妻間難以繼續共同相處，彼此間亦無法互
    信、互諒，且無回復之可能時，自無仍令雙方仍繼續共同生
    活徒以維持婚姻形式之必要，此時即應認夫妻間有「難以維
    持婚姻之重大事由」。末按婚姻如有難以維持之重大事由，
    於夫妻雙方就該事由均須負責時，應比較、衡量雙方之有責
    程度，僅責任較輕之一方得向責任較重之他方請求離婚，惟
    如雙方之有責程度相同，則雙方均得請求離婚，始符合民法
    第1052條第2 項規定之立法本旨，亦有最高法院95年度第5
    次民事庭會議決議內容可資參照。經查：
  (一)兩造於74年10月13日結婚，現婚姻關係仍存續中，婚後並育
    有子女張敬宗、楊淳孝等情，有戶籍謄本在卷可憑（見本院
    卷第12、13頁），首堪認定為真。
  (二)原告主張被告於96至98年間，數度在原告之工作地點徘徊、
    逗留，或與原告發生言語及肢體拉扯，致原告不堪其擾而離
    職，又被告動輒以言語或持刀恐嚇原告，致原告心生畏懼，
    及兩造自98年間分居迄今，復曾簽署離婚協議書等情，業據
    提出兩願離婚協議書在卷可憑（見本院卷第45頁），並經證
    人即原告前同事林燦煌到庭證稱：我與原告在98年前，係在
    北投區○○路紗帽谷餐廳工作之同事，被告從97年起會在上
    班時間至餐廳找原告，一個禮拜去兩次，被告或以言語恐嚇
    原告，用以兇惡態度要求原告去外面談事情，如果原告不出
    去，被告就一直等候；兩造在餐廳外談事情時會爭吵，有一
    次我陪原告出去，被告一直要原告立刻回家談事情，不然就
    要給原告好看，被告當時還破壞原告之車子；於97年間，原
    告上班時手上有傷痕，原告說係遭被告抓傷造成瘀血，原告
    經常對我們說其遭被告持刀恐嚇致晚間無法睡覺；兩造分居
    後感情不好等語，及證人即原告友人吳豐美到庭證稱：我與
    原告係認識3 、4 年之朋友，原告當時是服飾店員工，我經
    常看到被告在原告工作的服飾店外面徘徊等原告下班；原告
    對我說被告經常對其惡言相向，或在原告房間門口磨刀、拿
    刀恐嚇原告，其很害怕被告；我偶爾會跟原告約下班後去吃
    飯，若發現被告在外徘徊，原告就會很害怕，不敢離開服飾
    店，我只好陪原告先把店的燈關掉，讓被告以為店已打烊，
    等被告走了以後，原告才敢離開；兩造已分居2 年、分房10
    年，我沒有看過兩造分居後，有再聯絡等語明確（見本院卷
    第37至41頁），亦堪信為真實。
  (三)本院審酌被告曾對原告實施恐嚇行為，致原告心生畏懼，更
    因此被迫離職以躲避被告，又兩造自98年8 月間起長期分居
    至今，且曾簽署離婚協議書等情，堪認被告之上開行為，與
    夫妻間應互信、互諒，協力經營婚姻，以追求幸福、圓滿共
    同生活之婚姻本質顯有違背，造成兩造間之感情與互信基礎
    因此產生動搖，亦難認有何回復之希望，倘任何人處於與原
    告相同之境況，均將喪失維持婚姻之意願，且上開婚姻破綻
    之成因，亦以被告之有責程度較高。從而，原告主張兩造間
    已有難以維持婚姻之重大事由，請求判准與被告離婚，揆諸
    首揭法條規定及說明，為有理由，自應准許。
  (四)本院既認原告依民法第1052條第2 項請求判決准與被告離婚
    為有理由，已如上述，則原告另依同條第1 項第3 款請求判
    決離婚部分，即毋庸再予論列審究，附此敘明。
五、訴訟費用負擔之依據：民事訴訟法第78條。
中    華    民    國   100    年    12    月    27    日
                  家事庭  審判長法  官  李正紀
                                法  官  詹朝傑
                                法  官  郭躍民
以上正本證明與原本無異。
如對本判決上訴，須於判決送達後20日內向本院提出上訴狀。如
委任律師提起上訴者，應一併繳納上訴審裁判費。
中    華    民    國   100    年    12    月    27    日
                                書記官  林睿亭